【裁判字號】    97,交聲,3132
【裁判日期】    971128
【裁判案由】    聲明異議
【裁判全文】
臺灣臺中地方法院交通事件裁定        97年度交聲字第3132號
原處分機關  交通部公路總局臺中區監理所
受處分人    甲○○
                    國民
上列受處分人因違反道路交通管理處罰條例案件，對於交通部公
路總局臺中區監理所中華民國九十七年十月十六日所為之處分（
中監違字第裁六○－ＨＤ0000000號裁決書）聲明異議，
本院裁定如下：
    主  文
異議駁回。
    理  由
一、原處分機關即交通部公路總局臺中區監理所（下稱原處分機
    關）略以：異議人即受處分人甲○○（下稱受處分人）於民
    國九十七年六月二十四日十一時二十九分，駕駛車牌號碼Ｎ
    Ｆ－四四○九號自小客車，於臺中縣沙鹿鎮○○路一六八號
    （往大雅）處，因「限速六十公里，經測速時速八十三公里
    、超速二十三公里、二十公里以上未滿四十公里（經雷達、
    雷射測速儀器採證）」之違規，經臺中縣警察局交通警察隊
    依違反道路交通管理處罰條例第四十條逕行舉發。而受處分
    人不服提出申訴，經舉發單位查復略以：「本案經查本局逕
    行舉發ＮＦ－四四○九號車違規單ＨＤ0000000號正
    本及採證相片，業於九十七年八月二十六日以雙掛號第二次
    逕寄車主在案，惟仍無人領取現寄存於清水郵局。」受處分
    人逾應到案日期始至原處分機關繳納罰款，並提出聲明異議
    ，原處分機關遂於九十七年十月十六日以中監違字第裁六○
    －ＨＤ0000000號裁決書處罰鍰新台幣（下同）二千
    二百元，並依第六十三條記違規點數一點。據上，原處分機
    關依法裁處應無不合等語。
二、受處分人甲○○聲明異議要旨略為：受處分人因有時外出工
    作，沒有收到郵件及招領單，所以不知有違規，因到監理所
    辦理換照查詢才知道有違規，爰請求免除延遲金之處罰等語
    。
三、按汽車駕駛人，行車速度，超過規定之最高時速，或低於規
    定之最低時速，處新臺幣（下同）一千二百元以上二千四百
    元以下罰鍰，道路交通管理處罰條例第四十條定有明文。又
    汽車駕駛人有四十條之情形者，除依原條款處罰鍰外，並予
    記違規點數一點，道路交通管理處罰條例第六十三條第一項
    第一款亦定有明文。次依違反道路交通管理事件統一裁罰基
    準及處理細則第五條規定「處理違反道路交通管理事件，有
    關文書送達之程序，依行政程序法之規定」。而送達，於應
    受送達人之住居所、事務所或營業所為之；送達，不能依前
    二條規定為之者，得將文書寄存送達地之地方自治或警察機
    關，並作送達通知書兩份，一份黏貼於應受送達人住居所、
    事務所、營業所或其就業處所門首，另一份交由鄰居轉交或
    置於該送達處所信箱或其他適當位置，以為送達；前項情形
    ，由郵政機關為送達者，得將文書寄存於送達地之郵政機關
    ，行政程序法第七十二條第一項前段、第七十四條第一項、
    第二項定有明文。行政文書依行政程序法第七十四條第一項
    規定為寄存送達者，如確已完成文書寄存於地方自治、警察
    機關或郵政機構，並製作送達通知單二份，一份黏貼於送達
    處所之門首，另一份交由鄰居轉交或置於送達處所信箱或其
    他適當位置時，無論應受送達人實際上何時受領文書，均以
    寄存之日期視為收受送達之日期，而發生送達之效力（最高
    行政法院九十五年度裁字第六三四號裁定要旨可資參照）。
四、經查：本件受處分人甲○○於九十七年六月二十四日十一時
    二十九分，駕駛車牌號碼ＮＦ－四四○九號自小客車，於臺
    中縣沙鹿鎮○○路一六八號（往大雅）處因「限速六十公里
    ，經測速時速八十三公里、超速二十三公里、二十公里以上
    未滿四十公里（經雷達、雷射測速儀器採證）」違規，經臺
    中縣警察局交通警察隊依違反道路交通管理處罰條例第四十
    條逕行舉發等情，受處分人並不爭執，且有原舉發機關之違
    反道路交通管理事件通知單一紙、採證照片一份等在卷可稽
    。雖受處分人以上開情詞置辯，惟受處分人之戶籍於九十一
    年十月二十一日即遷入臺中縣清水鎮○○路五六一之七號，
    此有受處分人之個人基本資料查詢結果一份在卷可佐，而原
    舉發機關將前揭ＨＤ0000000號違反道路交通管理事
    件通知單委由郵政機關送達至受處分人之前揭住所地，郵局
    投遞人員投遞無人受領後，即於九十七年八月二十六日以雙
    掛號逕寄上開處所，因未會晤受處分人本人，亦無受領文書
    之同居人、受雇人或應送達處所之接收郵件人員，遂將該通
    知單寄存於清水郵局，並作送達通知書二份，一份黏貼於應
    受送達人住居所門首，另一份置於該送達處所信箱或其他適
    當位置，以為送達，則前開通知書自寄存之日起自已發生合
    法送達之效力，此有臺中縣警察局九十七年十一月三日中縣
    警交字第○九七○○七四二八九號函及送達證書各一份在卷
    可考。況且本件裁決書經原處分機關對上開處所為送達，亦
    經受處分人親自收受，有送達證書一卷可稽，益證上址確為
    受處分人之現住所。綜上，足徵本案之違反道路交通管理事
    件通知單已由原舉發機關依行政程序法第七十四條之規定，
    為合法之寄存送達，雖然應受送達人實際上未領取郵件，但
    此仍不影響原已發生之送達效力。是本案違反道路交通管理
    事件通知單既以寄存方式合法送達受處分人，而受處分人未
    於期限內到案，原處分機關依道路交通管理處罰條例第四十
    條、第六十三條第一項第一款之規定，於九十七年十月十六
    日以中監違字第裁六○－ＨＤ0000000號裁決書所為
    裁處罰鍰二千二百元，並記違規點數一點，於法即無不合，
    受處分人對原處分機關之處分聲明異議，為無理由。
五、據上論斷，應依道路交通管理處罰條例第八十七條第二項，
    道路交通案件處理辦法第十九條規定，裁定如主文。
中    華    民    國    97    年    11    月    28    日
                  交通法庭    法  官  周玉蘭
以上正本證明與原本無異。
如不服本裁定，應於送達後五日內，向本院提出抗告狀。
                              書記官  黃泰能
中    華    民    國    97    年    11    月    28    日


司法院資訊處製作；財團法人民間司法改革基金會備份。
